行　政　法　院　判　決　　　　　　　　　　　　　八十八年度判字第二四二四號
　　原　　　告　乙○○
　　訴訟代理人　甲○○
　　被　　　告　財政部臺灣省北區國稅局
右當事人間因綜合所得稅事件，原告不服行政院中華民國八十七年八月二十一日台八
十七訴字第四一四八九號再訴願決定，提起行政訴訟。本院判決如左︰
　　主  文
原告之訴駁回。
　　事  實
緣原告民國七十九年度綜合所得稅結算申報，被告以其漏報本人及配偶許光華取自國
防部中山科學研究院（以下簡稱中科院）之薪資所得計新台幣（下同）七一五、九二
○元，乃核定補徵稅額七六、九一六元。並處罰鍰一四、五○○元，原告不服，就其
本人及配偶取自中科院薪資所得七一五、九二○元部分，申經復查結果，除准予註銷
罰鍰一四、五○○元外，其餘部分，未准變更，乃就取自中科院薪資所得部分，提起
訴願、再訴願均遭駁回，遂提起本訴。茲摘兩造訴辯意旨於次：
原告起訴意旨及補充理由略謂：一、系爭所得（品位加給、技術加給部份）應免徵所
得稅：（一）按民國五十五年中華民國政府最高當局鑑於國際情勢日緊，國防科技必
須力求自主，以使國家屹立不搖，遂根據動員戡亂時期臨時條款第四條戡亂時期本憲
政體制授權總統得設置動員戡亂機構，決定動員戡亂有關大政方針。第五條總統為適
應動員戡亂需要，得調整中央政府之行政機構、人事機構及其組織所授予的權力，創
立中山科學研究院，並依據憲法第一百六十五條國家應保障教育、科學、藝術工作者
之生活，並依國民經濟之發展，隨時提高其待遇，第一百六十六條國家應獎勵科學之
發明與創造，保護有關歷史、文化、藝術之古蹟、古物。第一百六十七條國家對於左
列事業或個人，予以獎勵或補助．．．三、於學術或技術有發明者。．．．為法源，
核予中科院非軍職員工部分所得（即品位加給、技術加給）免徵所得稅之租稅優惠，
並稍為彌補軍文職人員（至今軍官品位加給仍為免稅）同工不同酬之憾，並為網羅滯
留海外人才，歸國效命之有利因素。以憲法為國家之根本大法，第一百七十一條（起
訴狀誤寫為第一百七十條）法律與憲法牴觸者無效之法定鐵則，原告據此主張被告及
其上級督導機關財政部引用稅捐稽徵法第二十一條第一款追課五年稅之處分事件顯然
無效。蓋部分免稅突然轉為全部所得皆為應稅所得，實為實質的降低待遇措施，自難
謂無牴觸憲法第一百六十五條依國民經濟之發展，隨時提高其待遇之保障。就中科院
之命名、創立時之背景動機、及三十餘年的發展成就（IDF 戰鬥機、雄蜂、天弓、天
劍等飛彈及其他可公開或不可公開之成就、各級研究人員之研究心得皆存於本院圖書
館中可供鈞院查證），自有憲法第一百六十五條、第一百六十六條、第一百六十七條
第三項之適用，應為無可置疑之事實。（二）再按「個人之綜合所得總額，以其全年
左列各類所得合併計算之．．．第三類：薪資所得．．．凡公、教、軍、警、公私立
事業職工薪資及提供勞務者之所得：薪資所得之計算，以在職務上或工作上取得各種
薪資收入為所得額。前項薪資包括：薪金、俸給、工資、津貼、歲費、獎金、紅利、
各種補助費及按月或按年分期給付之退休金或養老金．．．。」為所得稅法第十四條
第一項第三類所明定。同法第四條第八款「左列各種所得，免納所得稅．．．八、中
華民國政府或外國政府，國際機構、教育、文化、科學研究機關、團體，或其他公私
組織，為獎勵進修、研究或參加科學或職業訓練而給與之獎學金及研究、考察補助費
等。但受領之獎學金或補助費，如係為授與人提供勞務所取得之報酬不適用之」中之
但書規定，顯然為德不彰，牴觸憲法第一百六十七條國家應獎勵科學之發明與創造．
．．第一百六十七條第三項．．．於學術或技術有發明者．．．之保障。試問如沒有
經年累月實驗證明，再放大架設等實際勞務（心）之提供，何來科學之發明與創造，
學術與技術之發明（中科院有足夠的例證，可供鈞院查證），原告據此主張，系爭之
中科院代表國家所核予國防科技人才之品位加給（技術加給），不論發放之形式如何
，皆有憲法第一百六十六條、第一百六十七條所明定獎勵措施所引伸出租稅優惠之免
稅規定之適用。二、政府機關對人民之信賴應予保護：（一）又按「機關之間對法條
施行若有爭議，在爭議未確定前，如對人民權益有所影響，應選擇對人民最有利之方
法為之」。此法治國家行政權作用時之基本原則下，為避免侵害人民的權利，依法應
為之當然限制。況且，如果其中之一機關施行之結果是對人民有利之授益處分，且其
依據是之前即已核定所為之行政命令或機關與人民簽訂契約時即為之固有宣示，則縱
或與其他機關間有爭議，最後結果如何，也不能因此否認原有之授益結果，加以追回
，或有追回之必要時，亦應由做成授益決定之機關代為負擔。而此行政作用上之限制
，是基於基本法理「誠信原則」，乃衍伸至行政法上即為「信賴保護原則」及「不溯
及既往原則」之原理而生，以避免人民對國家法治之不信任，而導致其他惡劣之後果
（參鈞院七十年度判字第九七五號、七十一年度判字第一一一○號、七十九年度判字
第二○九五號行政法院裁判要旨。（二）故公法之爭訟，應有右述「信賴保護原則之
適用」（參鈞院七十六年判字第四七四號判決），蓋不管行政機關之決定是否合法，
除了重大且明顯之瑕疵或其違法係可歸責於納稅義務人外，行政機關之行為一經表露
於外，人民通常會對其所造成「法律狀態」之存續寄以信賴，並依之作為行為依據，
此種依據信賴，應受保護，否則人民將生活於一不確定之法律狀態中。(1)查本案品位
加給（或技術加給）應否課徵所得稅，在民國六十八年財政部雖擬具辦法於六十八年
十一月八日台六十八財稅字第一一二○四號報行政院函准備查在案，並以台財稅第三
八五○一號函復國防部；國防部及中科院秉此遵循往例，就系爭所得仍依憲法第一百
六十六條、第一百六十七條所衍伸出的租稅優惠獎勵措施（即所得稅法第四條第八款
，非但書部分）認定為免稅所得，因此並未開立扣繳憑單於原告。甚者，稅捐稽徵機
關逐年審閱中科院相關之會計資料，對系爭金額未予扣繳乙節，皆認同中科院之主張
，未予置喙，可證稅捐稽徵人員亦認定該所得為研究補助費。就所得稅法第九十五條
稽徵機關應隨時調查扣繳義務人對於有關扣繳報告是否確實，並督促依照本法規定扣
款繳納所授於稅捐稽徵人員法定稽徵認定權責，從五十五年中科院創立以至八十年長
達二十五年的認證下，原告據此認為就領受自中科院代表國家所核予品位加給（技術
加給）免稅待遇之法定效力生效，為無可置疑之事實，信賴保護原則亦因而確立。(2)
再就財稅機關之作為以觀，除前項所述外，財政部賦稅署於八十年一月四日就納稅義
務人所提出中科院非軍職人員薪資未盡合理之建言，移交桃園縣稅捐稽徵處查明，經
該處大溪分處派員調查瞭解，結果略以：「據中科院稱其員工薪資係分本俸及品位加
給（技術加給）兩部份，本俸依法課稅。至品位『技術』加給依所得稅法第四條第八
款規定為研究補助費，依法免納所得稅。」並函復納稅義務人略以：「中科院員工研
究（技術）加給，係政府為獎勵科技人員科技研究工作之研究補助費，此研究補助費
台端建議應改成單一薪俸核課綜合所得稅，以健全所得稅制，此案俟所得稅法修正時
將一併建議上級單位參採」。本案系爭所得依上開所陳，迨至民國八十年稅捐稽徵機
關仍視為免稅所得。(3)溯自八十一年七月一日被告成立，對中科院給付之「品位加給
」與「技術加給」究竟可否適用所得稅法第四條第八款規定免課所得稅，認滋生疑義
，乃於八十二年四月十五日北區國稅三第八二○○七三○七號函財政部建議「考量中
科院薪給制度對研究補助費性質之加給未按個案給付，致應列入課稅範圍之因素，採
不溯既往原則；明定自八十二年度起，中科院非軍職人員研究補助費性質之品位（技
術）加給均應列入薪資所得扣繳範圍，並應依法申報綜合所得稅。」以1.政府機關乃
屬一體，尚不得因編制之改變，而否認前者作為，是以在未有新函令發佈前，自不因
應編制之改變，肆意將免稅所得列為應稅所得。2.又被告亦坦承系爭品位加給（技術
加給）究竟是否合於免稅要件滋生疑義。3.再就被告於該函中亦建議「採不溯既往原
則；明定自八十二年度起．．．」依右述足證財稅機關亦認定系爭品位加給（技術加
給）為免稅所得，政府對於人民信賴應予保護。三、其他有利原告之見解：（一）又
李總統在八十四年十月十二日裁示「中山科學研究院文職員工「品位加給」及『技術
津貼』所得稅追繳案，財稅單位對法律的引用，不宜因時而異，以溯及既往的方式，
追課亦有不妥，本案涉及人數眾多波及層面甚廣，甚可能衍生之社會問題，應予重
，希行政院相關單位儘速妥善處理，以免影響政府威信及當事人權益。」誠哉斯言，
中華民國憲法保障人民之權利義務不會因時而異，追課五年，李總統亦認屬不妥，影
響政府威信及當事人權益。縱然不為原告權益計，亦得為國家科技發展長遠計，並非
全然免稅的租稅優惠制，是為中科院吸收優秀新血輪，永續發展的不二法門；試問無
天弓飛彈之順利部署，豈有美製愛國者飛彈之獲得，無雄蜂飛彈已巡弋海疆，美製魚
叉飛彈又豈易獲得，台海和平因而確保不少，或明或暗之全民利益福祉，斷非一億餘
元的區區稅收所得所可比擬。被告基於職掌欲追課此一億餘元稅收本無可厚非，但其
缺乏二位蔣故總統之眼光與胸襟，以另類思維來思考，顯然又不符國家整體利益之要
求，有因小失大之譏。（二）又訴願法第十九條：「訴願就書面審查決定之，必要時
，得為言詞辯論。」第二十六條：「各機關辦理訴願事件，應設訴願審議委員會，組
成人員以熟諳法令者為原則，其中社會公正人士、學者、專家不得少於訴願審議委員
會成員三分之一」規定，原告認為此案牽連甚廣，行政院及財政部所屬訴願委員會未
召開言詞辯論，亦有失公允。（三）再則中科院組成工作分子約類分為軍官及文職人
員，文職人員又細分為文官、科技聘僱、技術員、行政聘僱、僱工五類，其中軍官、
文官、科技聘僱皆同領受品位加給（是故中科院的軍官較非在中科院任職之軍官多領
了一筆品位加給），但軍官的品位加給至今仍是免稅，而文官、科聘人員的品位加給
如不能免稅，將導致同工不同酬的不平衡心理產生，而損及研發成效，是為當時層峰
核予品位加給、技術加給免稅的另一主要考量之因素。（四）聯合報八十七年二月二
十六日報導：今年起中小學教師之課後輔導、暑期藝術活動所得，要開始繳納所得稅
。（賦稅署長王得山表示，過去財政部不瞭解中小學教職員有政府發放薪資以外的所
得，最近有人向財政部查詢，財政部在研究稅法規定後，發現這類所得並不是稅法規
定之免稅範圍，因此發佈新解釋令，並且由今年起適用。）檢視此篇報導，原告赫然
發現財稅單位並未就另發現應徵之稅捐者，依法應補徵教職員五年漏稅額並予於處罰
，僅以「不瞭解」一詞帶過，另外軍醫除軍餉免稅外，在軍醫院執業的加給均需繳稅
，而中科院軍職員工除軍餉外，其研究加給（品位加給）亦可免稅賦。此種不公平的
現象，顯示財稅單位嚴重違法失職，圖利特定階層人士。（五）自立晚報八十七年五
月二十三日報導中科院的成立創始，及現今面臨的困境，追課品位（技術）加給所引
起抗爭事件，十分詳實，其中提及中科院是由蔣介石總統一聲令下而創立，顯然一般
輿論亦承認中科院的創立，來自於動員戡亂時期所賦於總統權利而成立的研發機構，
其享有免稅之租稅優惠待遇，是可以推論而得。四、八十七年七月一日起中科院非軍
職人員適用勞動基準法以前，國防部是以軍事審判法「第三條左列各款之人，視同現
役軍人：一、陸海空軍所屬軍用文職人員及專任聘僱人員。二、文職公務員兼任軍職
，於戰時負有作戰任務，而犯陸海空軍刑法或其特別法與軍事有關者之罪者。三、．
．．。來規範中科院所有非軍職員工之所有行為（蓋中科院每當研發完成一新式武器
移交三軍時，必須與現役軍人聯合演習），一以驗證武器性能，二以教導國軍官兵操
作技巧，甚或於民國八十五年中共以Ｍ族飛彈對台灣進行實彈實射恐嚇時，中科院非
軍職人員即被視同現役軍人，奉派至金門等各防禦陣地，操作各種新式武器，執行真
正作戰任務，就權利及義務須相對分擔及分享之原則而言，國家對於中科院非軍職員
工不能祇要求其單純祇盡義務而不給於其應享之權利而有奴役國家高科技人材之嫌。
所以國防部和中科院明白這種道理，更為彌補軍文職人員同工不同酬而避免奴役之實
，遂在民國六十八年財政部以台財稅第三八五○一號函授權國防部及中科院自行認定
非軍職員工之品位加給「技術加給」課稅徵免原則時，作出依憲法第一百六十五條、
第一百六十六條、第一百六十七條所明定獎勵措施所引伸出的所得稅法第四條第八款
非但書部分及以軍事審判法第三條「視同現役軍人」之規定，而比照所得稅法第一款
現役軍人之薪餉免稅之條文，核給非軍職人員之品位加給（技術加給）部分免稅之待
遇，以杜奴役國防高科技人才之口實。何況所得稅法第四條第八款但書部分有牴觸憲
法第一百六十六條、第一百六十七條之爭議，亟待申請大法官會議釋憲釐清。所以中
科院非軍職員工之品位加給（技術加給）的免稅基礎是有堅實之法律依據的；縱然為
稅賦公平起見，必須取消免稅待遇，亦應當準用軍人之起課標準，同步實施，更免於
追課五年之所得稅，方為合理、合於法治。五、政府對於人民之施政應符合公平原則
：更有甚者，財政部就與中科院非軍職員工免稅性質雷同之中、小學教師課外課輔所
得之起課作為，竟採用不同之標準，硬是以「基於信賴與保護原則」曲於維護，不往
前追溯追課中、小學教師五至七年課外課輔所得，顯然有違憲法第七條「中華民國人
民，無分男女、宗教、種族、階級、黨派，在法律上一律平等」之保障，實難於令原
告心服。六、綜合上述，原告認定中山科學研究院就其命名、成立背景及動機、三十
年來的研發成就，自有憲法第一百六十五條、第一百六十六條、第一百六十七條規定
之適用，復經稅捐稽徵人員依所得稅法第九十五條所授與法定認證權利，歷經二十五
年的認證（有監察院的調查報告可證），國防部及中山科學研究院代表國家所核予中
科院非軍職員工品位加給（技術加給）免稅的法律效力為已確立。以政府本屬一體，
對於人民之承諾有不可不履行而分割承擔責任的義務；縱或認為原先之承諾有更改之
必要時，亦必採不溯既往之原則，不宜追課，已免有損政府威信及當事人權益（李總
統裁示語），況且所得稅法第四條第八款但書規定有牴觸憲法第一百六十六條國家應
獎勵科學之發明與創造．．．之規定，試問如果沒有經年累月的實驗驗證再實際放大
架設為工廠的實質勞務（心）提供，何來科學之發明與創造，學術與技術之發明呢﹖
由部分免稅的待遇，變為全部所得皆為應稅所得，是為降低待遇之措施又牴觸憲法第
一百六十五條．．．並依國民經濟之發展，隨時提高其待遇之保障；憲法第一百七十
一條法律與憲法牴觸者無效，中央法規標準法第十一條法律不得牴觸憲法，命令不得
牴觸憲法或法律，下級機關訂定之命令不得牴觸上級機關之命令的規定，足證財稅機
關引用所得稅法第四條第八款中但書規定及稅捐稽徵法第二十一條第一款之述欲追
課中科院非軍職員工受領自國防部及中科院代表國家所核予之品位加給（技術加給）
免稅部分之所得稅，有不能適用之爭議。為此，請行言詞辯論，傳喚證人胡華及命
令中科院參加訴訟後，判決撤銷原處分及一再訴願決定等語。
被告答辯意旨略謂︰一、中科院之預算雖分別依計畫編列人事費支應其員工之各項給
與，但實際上領受「科技品位加給」或「技術津貼」之非軍職人員，無論配屬之單位
或參與不同計畫，悉依該院所訂「科技人員品位支給標準表」、「技術員薪給標準表
」之等級，每月按級定額領取「科技品位加給」或「技術津貼」。該院與其聘僱人員
之約定事項亦載明所指薪給，除實物代金及眷補費外，包括全部給與，是以該院非軍
職人員所領受之「科技品位加給」或「技術津貼」，核屬其因提供勞務所取得之報酬
，另被告於八十二年間曾派員前往該院現場瞭解結果，該院支付非軍職人員之「科技
品位加給」及「技術津貼」係採按月給付方式，原核定以系爭薪資所得（研究補助費
或品位加給）七一五、九二○元，併課當年度綜合所得額，核定應補稅額七六、九一
六元，要無不合。二、至原告主張於申報所得稅時，即依當年度扣繳憑單誠實申報，
而今中科院復掣發扣繳憑單，被告怠於事實之認定，而以扣繳憑單之掣發與否為課稅
之認定標準，且在認定標準未明確前，追溯補徵系爭所得之綜合所得稅，實有悖依法
課稅原則乙節：按財政部六十八年十一月三十日台財稅第三八五○一號函釋，中科院
發給研究人員之研究加給依職級按月定額發給者，應屬各該研究人員之薪資所得，應
於給付時應依法辦理扣繳，所得人並應於年度結算申報時合併申報課稅，並自六十九
年一月起適用。是「品位加給」屬薪資所得應合併申報課稅已臻明確，原告主張顯係
對法令之誤解。三、原告另主張稅捐稽徵人員逐年審閱中科院相關之會計資料，對系
爭金額未予扣繳，均未予置喙，顯證同意中科院對該所得性質認定為研究補助費，屬
免稅範圍乙節，查就中科院系爭「品位加給」或「技術津貼」是否依法扣繳、申報情
事，於被告成立前即八十年元月間經桃園縣稅捐稽徵處大溪分處去函中科院請依法辦
理，被告成立後亦先後多次函請中科院提示資料供核，此有被告所屬大溪稽徵所八十
三年一月二十二日北區國稅大溪審第00000000號等函件可稽，是原告主張委
無足採。四、且按現行所得稅法對此相關之規定條文，係於五十二年制訂迄今，對系
爭「品位加給」及「技術津貼」應依法課徵所得稅之規定並未修正，被告依所得稅法
規定補徵七十九年度綜合所得稅，依法並無不合。至中小學教師之所得與系爭「品位
加給」、「技術津貼」並不相同，且相關中小學教師課後輔導所得是否免稅，是否自
今年補徵，財政部尚未函釋辦理，其與本案之補徵無，原告主張委無足採。原告之
訴為無理由，請判決駁回等語。
　　理  由
按中華民國政府或外國政府，國際機構、教育、文化、科學研究機構、團體，或其他
公私組織，為勵進修、研究或參加科學或職業訓練而給與之學金及研究、考察補
助費等所得，免納所得稅。但受領之學金或補助費，如係為授與人提供勞務所取得
之報酬，不適用之，為行為時所得稅法第四條第八款所規定。又凡公、教、軍、警、
公私事業職工薪資及提供勞務者之所得，為薪資所得，該項所得之計算，以在職務上
或工作上取得之各種薪資收入為所得額；前項薪資包括薪金、俸給、工資、津貼、歲
費、金、紅利、各種補助費及按月或按年分期給付之退休金或養老金。但為雇主之
目的，執行職務而支領之差旅費、日支費及加班費不超過規定標準者，及依同法第四
條規定免稅之項目，不在此限，復為同法第十四條第一項第三類所明定。查，原告七
十九年度綜合所得稅結算申報，經被告查得其與配偶許光華取自中科院之薪資所得七
一五、九二○元未合併申報，遂依查得資料核定其綜合所得總額一、六五二、八五三
元，補徵稅額七六、九一六元。原告不服，就其與配偶取自中科院之薪資所得七一五
、九二○元部分，循序提起行政訴訟，主張：中科院係依動員戡亂臨時條款第四條規
定設立，其所研發者乃及國家安全、全民福祉之國防科技，非一般民生科技所可比
擬，而一般科技之研發尚且予以租稅優惠，舉輕以明重，本案之研發自應給予更高之
優渥獎勵，故而本案原告所領取之「品位加給」（或「技術津貼」）所得為研究補助
費應合於免稅優惠之立法目的，依法免納所得稅。又該項所得之本質，既經中科院認
定為免稅所得，自足堪信實。況原告依軍事審判法之規定，具有同軍人之身分，依
工作性質，本件所得自應免稅。其給付之方式，在會計上乃依員工參與程度不同，分
別計算獎勵津貼之金額採按月給付，此乃權衡變通之辦法，惟中科院係專案個別申請
研究補助費，且按研究計畫個案分別給付，應無疑義，由上述得之，本件「品位加給
」（或「技術津貼」）所得，依財政部六十八年十一月三十日台財稅第三八五○一號
函釋，應屬免稅範圍。本件原告於申報所得稅時，即依當年度扣繳憑單誠實申報，而
今距前申報日期五年後，中科院復掣發扣繳憑單，其掣發原因為何﹖所據法令為何﹖
在在不詳，而被告卻依此為補稅理由，似嫌牽強。政府機關對人民之信賴利益應予保
護，本案認定課稅之標準未明確前，及中小學教師課後輔導等所得未補課稅前，基於
平等原則，自不宜追溯補徵系爭薪資所得之稅款，否則有違「法律不溯既往」原則。
且稅捐稽徵人員依所得稅法第九十五條規定，逐年至中科院查閱會計資料，而對該研
究補助費未予扣繳並未置喙，足證稅捐稽徵人員亦同意中科院將研究補助費性質認定
為免稅範圍。從而，本件被告依所得稅法第四條第八款但書之規定，課徵系爭稅款，
有違憲法第一百六十五條、第一百七十一條及中央法規標準法第十一條之規定，應為
無效云云。經查，憲法第一百六十五條係規定教育科學藝術工作者生活之保障，與憲
法第十九條規定人民有依法律納稅之義務，兩者併行不悖。前者，要求政府依國民經
濟進展之情形，隨時提高教育科學藝術工作者之待遇；但並不因此免除該類人員依法
納稅之義務。因此，除非法律明定得免納稅義務者外，稅捐單位對之課徵各類稅款，
無違憲法第十九條、第一百七十一條及中央法規標準法第十一條之規定。從而，中科
院不論依何法源設立，其所屬人員是否具有同軍人之身分，除非法律明定免徵綜合
所得稅外，自不得解免其納稅之義務。又行政法上所謂信賴保護原則，係指人民因相
信既存之法秩序，而安排其生活或處置其財產，則不能因嗣後法規之制定或修正，而
使其遭受不能預見之損害，用以保護人民之既得權益。本原則之適用，係在禁止新制
定或修正法規有溯及既往之效力。而所謂平等原則，係指相同之事件應為相同之處理
，不同之事件則應為不同之處理，除有合理正當之事由外，否則不得為差別待遇。本
件中科院之預算雖分別依計畫編列人事費支應其員工之各項給與，但實際上領受「品
位加給」或「技術津貼」之非軍職人員，無論配屬之單位參與不同計畫，均依該院所
訂「科技人員品位加給支給標準表」、「技術員薪給標準表」之等級，每月按級定額
領取科技品位加給或技術津貼。且該院與其聘僱人員之約定事項亦載明所指薪給，除
實物代金及眷補費外，包括全部給與，其非軍職人員所領受之科技品位加給或技術津
貼，核屬因提供勞務所取得之報酬，應無行為時所得稅法第四條第八款免納所得稅規
定之適用。況被告於八十二年間派員前往該中科院瞭解結果，其支付非軍職人員之科
技品位加給及技術津貼確係按月給付方式，復經中科院八十一年十一月三日（八一）
訓誠字第一六八七三號函致被告，說明該院各類薪資扣繳所得稅狀況：「以該院於年
度開始即訂有各項研究計畫，並按照研究計畫逐月實施。各項研究計畫除一般經費外
，為獎勵科技人員竭盡心智參與研發工作，另編列研發人員研究補助費及技術津貼。
為便利作業，研發人員研究補助費係採按月發放方式，再經由成本歸戶手續，回歸計
畫預算內（研究補助費採個案給付，必將增加人力及作業之負擔，不符經濟效益）」
等語。足見中科院給付非軍職員工之品位加給及技術津貼之所得，屬經常性研究補助
費給與，且依職級按月定額支給，為提供勞務所取得之報酬，依首揭規定，核非免稅
之薪資所得，被告依法發單補徵稅款，並未逾稅捐稽徵法第二十一條所定核課期間，
於法並無不合，且尚不違背法律不溯既往原則。而首揭所得稅法之規定一直未變更，
僅就該稅法條文文義加以闡明之行政院及財政部之函釋見解有異，而有變更，則上開
函釋之變更應追溯至首開稅法頒布時生效適用，且無行政法信賴保護原則之適用。而
中小學教師課後輔導等所得，與本件系爭所得，性質上並非相同之事件，本件被告對
原告課稅之處分，亦無違平等原則。另納稅義務人如有所得稅法第十四條第一項各類
之所得，即應依同法第七十一條規定申報納稅，而所得稅法第九十五條之規定，僅係
為加強課稅資料之正確性，授予稽徵機關調查及督促扣繳義務人對於扣繳報告之確實
，是尚不因稽徵機關未為調查或督促扣繳義務人，即認納稅義務人就其取得之所得不
負申報納稅之義務。再軍事審判法第三條第一、二款係指關於在軍事機關從事軍事工
作之非軍職人員，因犯軍法而應受軍法審判者而言，於本件應負公法上納稅義務之規
定，無其適用。從而，被告依據首揭法律規定，課徵原告本件系爭所得稅，無違憲法
第一百六十五條、第一百七十一條及中央法規標準法第十一條之規定。原告主張，核
無足採。又原告是否具有視同軍人，及其擔任工作之性質，均不影響本件系爭所得應
繳納所得稅之事實；且事實已臻明確，本院亦無行言詞辯論，傳喚證人胡華及命中
科院參加訴訟之必要，併此明。原處分洵無違誤，一再訴願決定，遞予維持，俱無
不合。原告起訴意旨，難謂為有理由，應予駁回。
據上論結，本件原告之訴為無理由，爰依行政訴訟法第二十六條後段，判決如主文。
中    華    民    國     八十八      年      六      月      十一       日
                    行 政 法 院 第 五 庭
                                審 判 長 評  事      廖  政  雄
                                         評  事      趙  永  康
                                         評  事      沈  水  元
                                         評  事      林  清  祥
                                         評  事      劉  鑫  楨
右  正  本  證  明  與  原  本  無  異
                                         法院書記官  陳  佩  玲
中    華    民    國     八十八      年      六      月      十四       日
